【裁判字號】    99,訴,1014
【裁判日期】    990907
【裁判案由】    偽證
【裁判全文】
臺灣高雄地方法院刑事判決              99年度訴字第1014號
公  訴  人  臺灣高雄地方法院檢察署檢察官
被      告  乙○○
上列被告因偽證案件，經檢察官提起公訴（99年度偵字第14040
號），本院判決如下：
    主  文
乙○○犯偽證罪，累犯，處有期徒刑月。
    事  實
一、乙○○前因竊盜案件，經本院以93年度易字第1373號判處有
    期徒刑10月，因違反毒品危害防制條例案件，經臺灣高等法
    院高雄分院以96年度上訴字第324 號判處有期徒刑1 年，因
    竊盜案件，經本院以95年度易字第927 號判處有期徒刑4 月
    ，均確定，後依序減為有期徒刑5 月、6 月、2 月，並定執
    行刑為有期徒刑1 年，甫於民國98年8 月14日縮刑期滿執行
    完畢。而乙○○於92年6 、7 月間，經甲○○、真實姓名年
    籍不詳之羅姓成年女子（下稱羅小姐）邀約，承諾給付新台
    幣（下同）2 萬元之酬金，乙○○遂於92年7 月13日，與甲
    ○○一同搭機前往大陸地區，與無結婚真意之紀素琴於同年
    8 月5 日，至大陸地區福建省福州市民政局辦理虛偽之結婚
    登記並完成公證，取得大陸地區福建省福州市公證處所核發
    經公證之結婚證明書，嗣乙○○返臺後辦理相關申請程序後
    ，使紀素琴於92年10月2 日以探親名義，搭機抵達高雄小港
    機場而非法進入臺灣地區，然紀素琴來臺後，因無法順利覓
    得工作，旋於同年12月3 日自行返回大陸地區。詎乙○○明
    知其係為上開2 萬元酬金，與甲○○至大陸地區，與紀素琴
    辦理虛偽之結婚登記及公證手續，返臺後以探親名義，申請
    使紀素琴得以入境臺灣地區，竟於99年3 月2 日10時許，在
    本院以98年度訴字第1640號審理甲○○涉嫌違反臺灣地區與
    大陸地區人民關係條例等案件，以證人身分應訊時，基於偽
    證之犯意，就上開攸關甲○○是否涉犯臺灣地區與大陸地區
    人民關係條例第79條第2 項圖利使大陸地區人民非法進入臺
    灣地區罪，及刑法第216 條、第214 條行使使公務員登載不
    實文書罪之與案情有重要關係事項，在供前經法官諭知具結
    義務及偽證處罰規定，並使之具結後，仍虛偽證述：伊至大
    陸與紀素琴結婚有支付羅小姐6 萬元，伊並未在警局說過伊
    有達成甲○○要求之目的，但沒有拿到約定要給伊之2 萬元
    ，亦未說過伊係受甲○○託付才把紀素琴帶回臺灣，並無與
    紀素琴共度下半生想法之話，伊當時在警局確實有說伊如果
    幫甲○○他們帶1 位大陸新娘回臺灣有2 萬元之報酬，但伊
    現在之真意係真要娶紀素琴當老婆云云，足生影響於該案件
    之判斷。
二、案經臺灣高雄地方法院檢察署檢察官自動檢舉簽分偵辦。
    理  由
一、證據能力之判斷：
    按被告以外之人於審判外之言詞或書面陳述，除法律有規定
    者外，依刑事訴訟法第159 條第1 項之規定，雖不得作為證
    據，但依同法第159 條之5 規定，經當事人於審判程序同意
    作為證據，法院審酌該言詞陳述或書面陳述作成時之情況，
    認為適當者，仍得作為證據，且如當事人、代理人或辯護人
    於法院調查證據時，知有上開不得為證據之情形，而未於言
    詞辯論終結前聲明異議者，視為有前項之同意。而本件關於
    證人甲○○於警詢中之陳述，被告於本院行準備程序時，明
    確表示對於證據能力沒有意見（詳本院卷第19頁），且被告
    亦未於本院審理過程中聲明異議，本院審酌上開陳述作成時
    之情況均屬正常，且與本案相關之待證事實具有關連性，因
    認上開證據均具有證據能力。
二、事實之認定：
    訊據被告乙○○對於上開犯罪事實業已坦承不諱，核與證人
    甲○○證稱略以：伊受羅小姐委託帶乙○○至大陸地區辦理
    虛偽結婚等語相符（詳臺灣高雄地方法院檢察署99年度偵字
    第3168 8號卷第11頁、第88頁），且被告確於上開審判程序
    ，具結後為上開虛偽陳述，有筆錄及證人結文各1 份附卷可
    稽（詳本院98年度訴字第1640號卷第52至61頁、第82頁），
    此外復有紀素琴之大陸地區人民進入臺灣地區旅行證、大陸
    地區人民進入臺灣地區保證書、委託辦理入境之委託書各2
    份、入出境查詢資料1 份、被告之戶籍謄本2 份、經大陸地
    區公證處公證之結婚證明書、財團法人海峽交流基金會出具
    上開公證書與公證單位所出具者相符之證明各1 份附卷可按
    （詳臺灣高雄地方法院檢察署99年度偵字第31688 號卷第57
    至76頁），所承堪信為真實，則依被告所承及上開證據所示
    ，被告確有如事實欄所證之犯行，應可認定。
三、論罪科刑：
    按刑法上之偽證罪，為形式犯，不以結果之發生為要件，一
    有偽證行為，無論當事人是否因而受有利或不利之判決，均
    不影響其犯罪之成立，而該罪所謂於案情有重要關係之事項
    ，則指該事項之有無，足以影響於裁判之結果者而言，此有
    最高法院71年度台上字第8127號判例意旨可資參照。本件被
    告就上開是否收取酬金辦理假結婚之不實證述內容，已足影
    響承審法官對甲○○是否涉犯臺灣地區與大陸地區人民關係
    條例第79條第2 項之圖利使大陸地區人民非法進入臺灣地區
    罪、刑法第216 條、第214 條之行使使公務員登載不實文書
    罪之判斷，是核其所為，係犯刑法第168 條之偽證罪。其前
    有如事實欄所載之犯罪、減刑、定執行刑，及有期徒刑執行
    完畢情形，有臺灣高等法院被告前案紀錄表附卷可稽（詳本
    院卷第8 至11頁），5 年以內故意再犯本件有期徒刑以上之
    罪，為累犯，應依刑法第47條第1 項規定，加重其刑。爰審
    酌於前開審判程序進行中，審判長業已告知具結之義務與偽
    證處罰之規定，被告仍為虛偽證述，不僅徒然耗費司法資源
    ，更妨害國家司法權之行使，且被告之偽證行為，更可能使
    應受制裁之甲○○逍遙法外，損害國民對司法之公正形象，
    所為實不足取，前有如上所述之犯罪紀錄，有上開臺灣高等
    法院被告前案紀錄表附卷可按，素行不佳，惟念及被告已坦
    承不諱，犯後態度尚佳等一切情狀，量處如主文所示之刑，
    以資懲儆。
據上論斷，應依刑事訴訟法第299 條第1 項前段，刑法第168 條
、第47條第1 項，判決如主文。
本案經檢察官張志杰到庭執行職務。
中    華    民    國    99    年    9     月    7     日
                刑事第六庭審判長法  官  李璧君
                                法  官  曾鈴
                                法  官  鄭峻明
以上正本證明與原本無異。
如不服本判決應於收受判決後10日內向本院提出上訴書狀，並應
敘述具體理由。其未敘述上訴理由者，應於上訴期間屆滿後20日
內向本院補提理由書(均須按他造當事人之人數附繕本)「切勿逕
送上級法院」。
中    華    民    國    99    年    9     月    7     日
                                書記官  吳韻芳
附錄論罪科刑法條：
刑法第168 條
於執行審判職務之公署審判時或於檢察官偵查時，證人、鑑定人
、通譯於案情有重要關係之事項，供前或供後具結，而為虛偽陳
述者，處7 年以下有期徒刑。

司法院資訊處製作；財團法人民間司法改革基金會備份。
